【裁判字號】    97,交聲,832
【裁判日期】    970326
【裁判案由】    聲明異議
【裁判全文】
臺灣臺中地方法院交通事件裁定         97年度交聲字第832號
原處分機關  交通部公路總局臺中區監理所豐原監理站
異  議  人
即受處分人  甲○○
上列受處分人因違反道路交通管理處罰條例案件，對於交通部公
路總局臺中區監理所豐原監理站民國97年3月3日所為之處分（原
處分：豐監稽違字第裁63-HB0000000號），聲明異議，本院裁定
如下：
    主  文
原處分撤銷。
甲○○不罰。
    理  由
一、按受處分人之聲明異議有理由者，交通法庭應以裁定將原處
    分經聲明異議之部分撤銷，道路交通案件處理辦法第20條前
    段定有明文。
二、異議意旨略以：我於民國97年1月8日19時26分於臺中縣沙鹿
    鎮○○路與信義路口左轉，當時綠燈，左轉過去往中清路方
    向，且眾多車子一起左轉，大約有4至5臺機車，但前方警察
    卻把我攔下來，說我沒兩段式左轉，就開了1張未依號誌指
    示行駛，但眾多機車卻只攔我，再加上那路口並無兩段式左
    轉告示牌，地上也沒畫機車待轉區，也是1個T字路口，重點
    是我方綠燈，並講解了當時狀況，警方態度極度不佳，說有
    事情自己去申訴，然而我於97年1月17日至豐原監理站辦理
    申訴，而後於97年3月3日收到回函，內容卻更改於紅燈直行
    ，導致繳費金額由600變至1,800，但當時情況並不是這樣，
    而卻改開紅燈直行（闖紅燈），當時並無照相，卻說闖紅燈
    ，是否有證據云云，而聲明異議。
三、原處分則以：異議人即受處分人甲○○騎乘車號215-BGK號
    機車於97年1月8日19時26分許，在臺中縣沙鹿鎮○○路與信
    義路口處，因違規未依指示號誌行駛（道路交通處罰條例第
    48條第1項第2款），為臺中縣警察局清水分局以中縣警交字
    第HB0000000號違反道路交通管理事件通知單舉發。案經臺
    中縣警察局清水分局97年2月5日以中縣清警交字第09700218
    74號函復違規事實應為闖紅燈（紅燈直行），原處分機關依
    上開函文認異議人係違反道路交通管理處罰條例第53條第1
    項裁處罰鍰新臺幣1,800元，並依同條例第63條第1項記違規
    點數3點。
四、本院認：
 1、按法院受理交通事件，準用刑事訴訟法之規定，其處理辦法
    ，由司法院會同行政院定之。道路交通管理處罰條例第89條
    定有明文。又按聲明異議案件之處理，除準用刑事訴訟法有
    關規定外，依道路交通案件處理辦法之規定處理之，道路交
    通案件處理辦法第4條第1項亦定有明文。上開條例給予當事
    人申辯及提出證據之機會，符合正當法律程序，與憲法第16
    條保障人民訴訟權之意旨並無抵觸，亦經司法院大法官著有
    解釋可參（司法院釋字第418號）。再按被告未經審判證明
    有罪確定前，推定為無罪。犯罪事實應依證據認定之，無證
    據不得認定犯罪事實。刑事訴訟法第154條亦定有明文。由
    上開規定可知，法院就違反道路交通管理處罰條例之案件，
    對於據以認定行為人違規之事實及證據，仍應依積極證據認
    定之，不得僅憑警察機關員警逕行開立之舉發違反道路交通
    管理事件通知單及主管機關違反道路交通管理事件裁決書，
    即推定受處分人有道路交通違規之事實。而警察機關員警就
    交通違規之舉發（填載舉發道路交通管理事件通知書），除
    在維護交通秩序公共利益外，尚涉及員警之個人績效，其與
    受舉發人係處於利害關係人對立之地位，交通違規舉發警員
    之舉發，既係以使受舉發人受交通違規裁罰為目的，且係利
    害關係人，是其所為之舉發是否與事實相符，仍應調查其他
    證據以資審認，如仍存有合理之懷疑，無法達於確信受處分
    人有違反道路交通事管理處罰條例之事實時，應依刑事訴訟
    法上「罪疑唯輕」、「有疑唯利於被告」之原則，就有疑問
    之部分，應作對於受處分人有利之認定，合先敘明。
 2、本件原處分機關所為之上開處分，無非係以臺中縣警察局清
    水分局中縣警交字第HB0000000號舉發通知單、及同局前開
    函文各1紙為其依據，然依前揭說明，法院就道路交通案件
    聲明異議之處理，認定受處分人道路交通違規之事實，準用
    刑事訴訟法證據章規定之結果，仍應依積極證據認定之，不
    得僅憑警察機關員警逕行開立之舉發違反道路交通管理事件
    通知單及所為查覆函文，即推定受處分人有道路交通違規之
    事實。而查，本件異議人自97年1月17日向原處分機關提出
    陳述單起至97年3月11日提出聲明異議狀止，始終堅稱伊係
    依綠燈燈號「左轉」，該路口並無機慢車兩段式左轉之標誌
    、標線，並提出違規地點路口照片7張為憑，且本件原舉發
    通知單亦係記載異議人係違反道路交通處罰條例第48條第1
    項第2款之「汽車駕駛人『轉彎』時，不依標誌、標線、號
    誌指示」之規定，有原舉發通知單在卷可稽。是以異議人辯
    稱其當時係要轉彎等語，顯係事實，應可認定。則前揭臺中
    縣警察局清水分局97年2月5日中縣清警交字第0970021874號
    函稱：異議人係闖紅燈「直行」云云，顯然非真，不可採信
    ，原處分機關不察，遽引該函文逕為異議人不利之裁罰，已
    有失當。又本件異議人始終堅稱其係至臺中縣沙鹿鎮○○路
    與信義路口左轉，轉彎時其行徑方式係綠燈等語，佐以異議
    人所提現場道路相片所示，上開路口呈Ｔ字型，如異議人行
    徑方向之路口轉換為綠燈號誌時，該行徑方向之車輛可左、
    右轉（因前方為牆壁，不可直行），無須兩段式轉彎，異議
    人此部分所辯，即有所據，並徵前述函文之不實。至原舉發
    通知單雖載異議人未依號誌行駛，惟異議人究係如何未依號
    誌行駛，未據予以明確詳載，且異議人究否有「闖紅燈」之
    行為，亦無照片、錄影等相關證據資料可資佐證，再對照原
    舉發單位前後不一之函覆、舉發內容，併參酌本件原舉發員
    警與異議人係立於對立地位等情狀，本院認原舉發通知單及
    前述函文，均不足以不利異議人之認定。此外，本院復查無
    其他積極證據足資認定異議人有闖紅燈之行為，自應為有利
    於異議人之認定。原處分機關未予詳查，遽予裁罰，尚有未
    洽，應認本件異議為有理由，合應由本院撤銷原處分，並諭
    知異議人不罰。
中    華    民    國    97    年    3     月    26    日
                              交通法庭法  官  林世民
以上正本證明與原本無異
如不服本裁定應於送達後5日內向本院提出抗告狀
                                      書記官  紀俊源
中    華    民    國    97    年    3     月    26    日


司法院資訊處製作；財團法人民間司法改革基金會備份。
